【裁判字號】    94,簡上,951
【裁判日期】    950125
【裁判案由】    傷害
【裁判全文】
臺灣高雄地方法院刑事判決             94年度簡上字第951號
上  訴  人  臺灣高雄地方法院檢察署檢察官
被      告  甲○○
上列被告因傷害案件，上訴人不服本院高雄簡易庭中華民國94年
10月14日94年度簡字第5328號刑事簡易判決（檢察官聲請簡易判
決處刑案號：94年度偵字第16775 號），提起上訴，本院管轄之
第二審合議庭，判決如下：
    主  文
上訴駁回。
    事實及理由
一、本案經本院審理結果，認第一審判決之認事用法及量刑均無
    不當，應予維持，並引用附件第一審判決書記載之事實、證
    據及理由。
二、檢察官上訴意旨略以：被告甲○○係出家人，不知悲天憫人
    且又是累犯，實不應僅輕判拘役20日等語。
三、被告甲○○雖未提起上訴，然於本院審理中復矢口否認犯行
    ，辯稱：我們有打架，但是是互毆，我也有驗傷單，當時鎮
    長辦公室裡有10幾人，他們有5 、6 個人打我，因為乙○○
    從後面抱住我，我才反身扭動，我並沒有出手打乙○○，若
    乙○○之傷害是我造成，應成立正當防衛云云。經查：
（一）證人即告訴人乙○○到庭證稱：被告當時在鎮長辦公室與
      徐彩順吵得很大聲，因為我們在開會，戊○○叫他們有事
      好好說，不要那麼大聲，被告問我們是什麼人，我說我們
      是民意代表，被告就說民意代表很大嗎，被告就脫掉袈裟
      要打戊○○，我說你怎麼可以打人，被告轉身就打我等語
      ，核與證人即當時在場之戊○○到庭證述：被告跟民政課
      長在鎮長辦公室談公務的事情，被告講話很大聲，我跟被
      告說這裡是鎮長辦公室講話小聲一點，被告就罵我什麼身
      分，我說我是鎮民代表，被告回我說鎮民代表沒有很大，
      我沒有再加以理會他，他與民政課長繼續討論還是很大聲
      ，後來被告脫掉他的袈裟，跑過來掐住我的脖子，乙○○
      叫他不要在鎮長辦公室打人，被告就轉身打乙○○的肚子
      ，乙○○倒在沙發上時，被告又用拳頭去打乙○○的頭等
      語大致相符。
（二）而就被告是否出手打告訴人乙○○一節，被告於偵查中已
      自陳：「我掙扎轉身時有打到乙○○」等語（參見偵查卷
      第11頁），其於本院審理時翻詞否認，已有卸責之嫌，佐
      以證人即當時與被告同行之丁○○到庭證稱：乙○○認為
      我們對徐課長不禮貌，先是乙○○、戊○○說被告講話太
      大聲，後來被告生氣走過去，乙○○拉住被告，怕他出手
      打人，因為乙○○全場一直罵，也罵三字經，所以被告才
      打乙○○的頭部等語。證人丁○○為被告同寺院之人，其
      若未袒護被告，諒亦不致誣指媾陷，是其證述關於不利於
      被告之部分，尤具有高度之憑信性。準此，丁○○既明確
      證稱被告有打乙○○頭部之情事，足見被告辯稱未毆打乙○○云云，實為卸責之詞，不足採信。
（三）至被告另以乙○○若因其行為致受傷害，應屬正當防衛云
      云。然按：正當防衛係對於現在不正之侵害防衛自己或他
      人之權利者而言，本案上訴人與某甲口角互毆彼此成傷，
      不能證明某甲先行侵害，自不得主張正當防衛，最高法院
      17年上字第686 號判例意旨可供參照。本件被告既已自承
      「我們是互毆」，且告訴人乙○○並未出手毆打被告，依
      證人丁○○所述，乙○○係拉被告之手，以防止其出手打
      人（參見本院卷第59頁），則被告仍出手打乙○○，自不
      得主張正當防衛。
（四）綜上所述，被告涉犯刑法傷害罪，事證明確，堪以認定。
四、檢察官雖依告訴人乙○○之請求，以本件被告係屬累犯，又
    為出家人，所犯傷害罪僅輕判拘役20日，有失社會公平正義
    ，並違背社會經驗法則為由提起上訴云云。然按：法官於有
    罪判決中，究應如何量處罪刑，自得依據個案情節，參諸刑
    法第57條所定各款犯罪情狀之規定，於該法定刑度範圍內，
    基於合義務性之裁量，量處被告罪刑，而量刑之裁量權，乃
    憲法所保障法官獨立審判之核心，法院行使此項裁量權，亦
    非得以任意或自由為之，仍應受一般法律原理原則之拘束，
    即仍須符合法律授權之目的、法律秩序之理念、國民法律感
    情及一般合法有效之慣例等規範，尤其應遵守比例原則及平
    等原則之意旨，否則即可能構成裁量濫用之違法（有最高法
    院86年台上字第76 55 號判決要旨足參）。亦即如非有裁量
    逾越或裁量濫用之明顯違法情事，自不得擅加指摘其違法或
    不當，即使上級審對下級審裁量權之審查，亦應同此標準，
    此不僅在保障法官不受任何制度外之不當干涉，更保障法官
    不受制度內的異質干涉，此方符憲法第80條所宣示獨立審判
    之真義。本件原審既已審酌被告之前科累犯紀錄、犯罪之動
    機、被害人受傷害之程度及被告犯罪後之態度等一切情狀予
    以量刑，並未有何裁量逾越或濫用之明顯違法情事。
五、綜上所述，本件原審以被告所為，係犯刑法第277 條第1項
    之傷害罪，且其曾於89年間因違反區域計畫法，經本院判處
    有期徒刑2 月，於90年3 月1 日易科罰金執行完畢，其於有
    期徒刑執行完畢後5 年內，再犯本件之罪，論以累犯，並依
    法加重其刑，其認事用法並無違誤，量刑亦屬妥適，檢察官
    爰引告訴人之理由，主張原審未考慮公平正義、經驗法則，
    量刑過輕等情上訴，均無理由，應予駁回。
據上論斷，應依刑事訴訟法第455 條之1 第1 項、第3 項、第
368 條，第373 條，判決如主文。
本案經檢察官丙○○到庭執行職務。
中    華    民    國    95    年    1     月    25    日
                  鳳山刑事第2 庭
                          審判長法  官  邱明弘
                                法  官  廖建瑜
                                法  官  李嘉益
以上正本證明與原本無異。
不得上訴。
中    華    民    國    95    年    1     月    25    日
                                書記官  呂怜勳


司法院資訊處製作；財團法人民間司法改革基金會備份。
